臺灣士林地方法院刑事判決　　　　　　　　94年度易字第10號
公　訴　人　臺灣士林地方法院檢察署檢察官
被　　　告　甲○○
上列被告因妨害公務等案件，經檢察官提起公訴（93年度偵字第
9206號），經被告就本案被訴事實為有罪之陳述，本院合議庭裁
定改由受命法官獨任依簡式審判程序審理，並判決如下：
    主  文
甲○○服用酒類，不能安全駕駛動力交通工具而駕駛，處有期徒
刑月，如易科罰金，以佰元折算壹日；又於公務員依法執行
職務時，當場侮辱，處有期徒刑貳月，如易科罰金，以佰元折
算壹日；又對於公務員依法執行職務時，施強暴，處有期徒刑肆
月，如易科罰金，以佰元折算壹日。應執行有期徒刑捌月，如
易科罰金，以佰元折算壹日。
被訴毀損、傷害及公然侮辱部分公訴不受理。
    事  實
一、甲○○於民國93年8 月9 日晚間11時許，在臺北縣淡水鎮○
    ○路旁某處餐廳用餐並飲用4 瓶玻璃瓶裝啤酒後，明知服用
    酒類會導致不能安全駕駛動力交通工具，且其飲酒後已達言
    語含糊不清、有呆滯木僵、多話及泥醉等情事，已不能安全
    駕駛動力交通工具之程度，竟仍駕駛車牌號碼7B-183號營業
    用小客車，沿臺北縣淡水鎮往臺北市北投區方向行駛，並於
    某時在臺北市北投區○○○路某處搭載某不知名之乘客，迄
    翌日即同年8 月10日凌晨零時10分許，行經臺北市○○區○
    ○路與洲美街口等待紅燈號誌時，甲○○竟因酒後忘形，先
    下車以腳踹踢在其車輛後方停等號誌由乙○○所駕駛車牌號
    碼3127-DH 號自用小客車之左後車門，致該車門凹陷，足以
    生損害於乙○○，甲○○又公然以「幹你娘」等穢語辱罵乙
    ○○，並將乙○○自車內拖出並以拳腳相向後推倒在地，致
    乙○○受有頭部外傷、右膝擦挫傷之傷害（毀損、傷害及公
    然侮辱部分業經乙○○撤回告訴）。甲○○隨後即駕車離去
    ，並將車輛停放於臺北市○○區○○路七段與實踐街口之路
    旁倒頭呼睡，嗣乙○○駕車欲前往醫院驗傷途中，發現甲○
    ○座車，遂以電話報警處理。經臺北市政府警察局北投分局
    石牌派出所員警張嘉文、王添福接獲勤務指揮中心通報，於
    同日凌晨1 時36分許趕赴現場處理時，發現甲○○滿口酒氣
    ，正欲對其實施呼氣酒精濃度測試時，詎甲○○拒絕配合，
    當街咆哮亂奔，張嘉文、王添福見狀欲以酒後駕車之現行犯
    逮捕時，甲○○竟基於侮辱公務員之犯意，接續以「幹你娘
    」等穢語當場辱罵依法執行職務之張嘉文、王添福（公然侮
    辱部分未據告訴）。隨後甲○○又另基於妨害公務之犯意，
    於員警張嘉文及王添福於依法執行逮捕之際，以腳踹踢方式
    對於張嘉文、王添福施以強暴行為，嗣經制伏，並經甲○○
    同意於同日凌晨2 時32分許對其進行呼氣酒精濃度測試，測
    得其呼氣酒精濃度值高達為每公升1 ．03毫克，始將甲○○
    帶回偵訊。
二、案經臺北市政府警察局北投分局報請臺灣士林地方法院檢察
    署檢察官偵查起訴。
    理  由
甲、有罪部分：
一、前揭犯罪事實，業據被告甲○○於本院審理時坦承不諱，核
    與證人乙○○及張嘉文所證述情節相符，並有員警職務報告
    及臺北市政府警察局北投分局受理各類案件紀錄表影本各1
    份在卷可查，另被告為警查獲當時檢測之呼氣酒精濃度高達
    每公升1 ‧03毫克等情，有酒精濃度測試紀錄單、臺北市政
    府警察局舉發違反道路交通管理事件通知單影本各1 紙在卷
    足憑；且經警當場觀察測試結果，認被告有言語含糊不清、
    有呆滯木僵、多話及泥醉等情事，亦有刑法第185 條之3 案
    件測試觀察紀錄表1 份在卷可佐，足認被告前開自白與事實
    相符應可採信。另按為圖有效防止酗酒駕駛車輛在交通往來
    中所可能衍生之危險，道路交通管理處罰條例第35條及刑法
    第185 條之3 就此種危險行為均設有處罰之規定，其構成要
    件，均屬於學說上所謂之「抽象危險犯」。立法者之目的，
    即在於對於法益做前置性保護，換言之，在人民生命、身體
    、財產尚未遭到現實之侵害，或危險狀態還未出現前，即以
    刑法處罰，用以更嚴密地保護各種生活利益。惟飲酒至何種
    程度，才會對交通參與者帶來威脅，達於不能安全駕駛，依
    據國軍退除役官兵輔導委員會臺北榮民總醫院88年8 月5 日
    北總內字第26868 號函及其附件指出：按人飲酒後，若以
    呼氣酒精濃度測試器測得之呼氣濃度達於每公升0 ．25毫克
    時，將造成輕度中毒，達於每公升0 ．5 毫克時，反應較慢
    ，感覺減低，將影響駕駛，達到每公升0 ．75毫克時，思考
    、個性行為改變，達於每公升1 ‧0 毫克時，步態不穩，噁
    心嘔吐，精神混惑不清晰；每公升達於1 ‧5 毫克者，會有
    說話不清楚，感覺喪失，視力模糊等現象、有前開函示在卷
    可稽，足見駕駛人呼氣酒精濃度達每公升0 ．75毫克以上時
    ，將有反應較慢、感覺減低甚至思考、個性及行為改變之情
    形，自會影響其駕駛能力，不足以應付駕駛動力交道工具之
    各種狀況，其酒後駕車行為可能對於其他車輛或行人造成危
    險，即屬不能安全駕駛。本件被告為警查獲當時檢測之呼氣
    酒精濃度既已高達每公升1 ．03毫克，益徵被告服用酒類應
    已達不能安全駕駛之程度，至為明確。本件事證已臻明確，
    被告犯行洵堪認定，應依法論科。
二、核被告甲○○所為，係犯刑法第185 之3 條服用酒類不能安
    全駕駛動力交通工具而駕駛罪、第135 條第1 項之妨害公務
    罪及第140 條第1 項之侮辱公務員罪。又被告甲○○接續對
    於2 名員警張嘉文及王添福於依法執行職務時以「幹你娘」
    等穢語辱罵，係基於同一侮辱公務執行犯意下之接續行為，
    且刑法第140 條第1 項前段之侮辱公務員罪處罰者，係妨害
    國家公務之執行，其被害法益為國家，並非公務員個人，故
    雖有數名執行公務之公務員遭當場侮辱，惟被害之國家法益
    仍屬單一，並無侵害數個法益之情事，仍屬單純一罪，僅成
    立一侮辱公務員罪。而被告所犯3 罪間，犯意各別，行為互
    殊，法益不同，所犯構成要件亦殊，應分論併罰。爰審酌被
    告犯罪之動機、目的、手段、所生損害及其為職業小客車駕
    駛竟服用酒類後繼續駕車，視人生命財產為無物，且無端毆
    打、辱罵被害人乙○○或毀損乙○○之車輛，並於員警到場
    執行職務之際，明知員警係依法執行職務，竟當眾叫囂並進
    而辱罵踹踢員警，嚴重影響社會秩序及公權力之執行，惟於
    本院審理時坦承犯行，深感悔悟，並當庭向被害人乙○○道
    歉並賠償乙○○車輛損失等一切情狀，分別量處如主文第一
    項所示之刑，併諭知易科罰金折算之標準及定其應執行之刑
    。
乙、公訴不受理部分：
一、本件起訴意旨略以：被告甲○○於93年8 月10日凌晨零時10
    分許，行經臺北市○○區○○路與洲美街口等待紅燈號誌時
    ，甲○○竟因酒後忘形，先下車以腳踹踢在其車輛後方停等
    號誌由乙○○所駕駛車牌號碼3127-DH 號自用小客車之左後
    車門，致該車門凹陷，足以生損害於乙○○，甲○○又公然
    以「幹你娘」等穢語辱罵乙○○，並將乙○○自車內拖出並
    以拳腳相向後推倒在地，致乙○○受有頭部外傷、右膝擦挫
    傷之傷害，因認被告此部分行為涉有刑法第354 條毀損器物
    罪、第277 條第1 項之傷害罪及第309 條第1 項之公然侮辱
    罪嫌。
二、按告訴乃論之罪，告訴人於第一審辯論終結前得撤回其告訴
    ；又告訴經撤回者，應諭知不受理之判決；刑事訴訟法第23
    8 條第1 項及第303 條第3 款分別定有明文。
三、查本件告訴人乙○○告訴被告甲○○傷害毀損、傷害及公然
    侮辱部分，公訴人認均係觸犯刑法第354 條毀損器物罪、第
    277 條第1 項之傷害罪及第309 條第1 項之公然侮辱罪，依
    同法第357 、第287 條前段及第314 條規定，須告訴乃論，
    茲據告訴人乙○○撤回告訴（見本院94年3 月4 日準備程序
    筆錄），依首揭說明，應諭知不受理之判決。
據上論斷，應依刑事訴訟法第273 條之1 第1 項、第299 條第1
項前段、第303 條第3 款，刑法第185 條之3 、第140 條第1 項
、第135 條第1 項前段、第41條第1 項前段、第2 項、第51條第
5款 ，罰金罰鍰提高標準條例第1 條前段、第2 條，判決如主文
。
本案經檢察官王碧霞到庭執行職務。
中　　華　　民　　國　　94　　年　　3 　　月　　18　　日
                  刑事第二庭法  官  莊明達
以上正本證明與原本無異。
如不服本判決，應於判決送達後10日內，向本院提出上訴狀。
                            書記官  陳玉瓊
中　　華　　民　　國　　94　　年　　3 　　月　　18　　日
附錄本判決論罪科刑依據之法條：
刑法第185條之3
服用毒品、麻醉藥品、酒類或其他相類之物，不能安全駕駛動力
交通工具而駕駛者，處一年以下有期徒刑、拘役或三萬元以下罰
金。
刑法第140 條第1 項
於公務員依法執行職務時，當場侮辱，或對於其依法執行之職務
公然侮辱者，處六月以下有期徒刑、拘役或一百元以下罰金。
刑法第135 條第1 項
對於公務員依法執行職務時，施強暴脅迫者，處三年以下有期徒
刑、拘役或三百元以下罰金。
